臺灣臺南地方法院臺南簡易庭民事判決
110年度南簡字第1894號
原      告  吳惠玲


訴訟代理人  張建文
被      告  滕執中

訴訟代理人  謝春煒
上列當事人間請求侵權行為損害賠償事件，本院於民國111年6月
30日言詞辯論終結，判決如下：
    主  文
被告應給付原告新臺幣肆萬玖仟參佰捌拾伍元。
原告其餘之訴駁回。
訴訟費用新臺幣壹仟肆佰肆拾元由被告負擔百分之三十六，餘由
原告負擔。
本判決原告勝訴部分得假執行。但被告以新臺幣肆萬玖仟參佰捌
拾伍元為原告供擔保後，得免為假執行。
原告其餘假執行之聲請駁回。
    事實及理由
壹、程序部分：
　　按訴狀送達後，原告不得將原訴變更或追加他訴，但擴張或
    減縮應受判決事項之聲明者，不在此限，民事訴訟法第255
    條第1項第3款定有明文，上開規定依同法第436條第2項規定
    於簡易訴訟程序準用之。原告起訴原請求被告給付新臺幣（
    下同）137,913元，嗣於民國111年6月16日具狀變更訴之聲
    明為：被告應給付原告136,153元，有民事起訴狀在卷可稽
    （見本院110年度南司簡調字第1007號卷〈下稱本院調字卷〉
    第11頁、本院卷第64頁），原告所為核屬減縮應受判決事項
    之聲明，應予准許。
貳、實體部分：　　
一、原告起訴主張：
　㈠被告於108年11月3日下午1時32分許，駕駛車牌號碼000-0000
    號自用小客車（下稱系爭汽車），沿臺南市安南區鹿耳門大
    道一段由南往北方向行駛，途經該路段與本田路之交岔路口
    時，貿然左轉，適逢訴外人張建文騎乘車牌號碼000-000號
    機車（下稱系爭機車）搭載原告，沿鹿耳門大道一段機慢車
    優先道由北往南方向駛至上開路口，見狀已避煞不及，兩車
    遂發生碰撞（下稱系爭事故），致原告之6顆門牙斷裂及全
    身多處擦挫傷（下稱系爭傷害）。
  ㈡被告上開過失行為，致原告受有下列損害，爰依侵權行為之
    法律關係，請求被告賠償：
  ⒈醫療費用：
　  原告因系爭傷害而前往臺南市立安南醫院（下稱安南醫院）
    急診，支出醫療費用550元；又因有6顆門牙須製作假牙，而
    支出醫療費用2萬元，共20,550元。
  ⒉交通費用：
　  原告因系爭事故而分別於下列日期自嘉義搭乘火車前往下列
    地點製作筆錄、開庭、調解等，嘉義到臺南之單趟車資為80
    元，往返之車資為160元，共支出1,280元。
  ⑴109年3月3日前往臺南市警局製作筆錄。
  ⑵109年6月29日前往臺南市警局製作筆錄。
  ⑶109年8月19日前往臺灣臺南地方檢察署（下稱臺南地檢署）
    開庭。
  ⑷109年11月13日前往臺南為事故鑑定。
  ⑸110年5月5日前往臺南開庭。
  ⑹110年5月14日前往臺南調解。
  ⑺110年8月6日前往臺南調解。
  ⑻110年9月14日前往臺南開庭。
  ⒊治療牙齒之交通費用：
　  原告雖居住在嘉義，但其幼時係住在臺北市，工作範圍也在
    臺灣北部，其全家相當信任臺北市大仁牙醫診所（下稱大仁
    診所）之何醫師，只要牙齒有問題，都是到大仁診所就診，
    原告因而選擇在大仁診所治療牙齒。原告分別於108年11月4
    日、11日、28日及12月11日前往大仁診所治療牙齒，其搭乘
    國光號自嘉義到臺北之單趟車資為440元，往返車資為880元
    ，來回4趟，共支出3,520元。
  ⒋不能工作之損害：
　  原告因開庭及調解期日均為上班日，而必須請假，以基本工
    資每月23,800元為計算基準，每日工資為793元，原告於下
    列日期出席開庭及調解，而受有不能工作之損害8,723元（
    計算式：793元/日×11日＝8,723元）。
  ⑴109年3月3日前往臺南市警局製作筆錄。
  ⑵109年6月29日前往臺南市警局製作筆錄。
  ⑶109年8月19日前往臺南地檢署開庭。
  ⑷109年11月13日前往臺南為事故鑑定。
  ⑸110年2月2日前往嘉義市西區區公所調解。
  ⑹110年2月24日前往嘉義市西區區公所調解。
  ⑺110年3月16日前往嘉義市西區區公所調解。
  ⑻110年5月5日前往臺南開庭。
  ⑼110年5月14日前往臺南調解。
  ⑽110年8月6日前往臺南調解。
  ⑾110年9月14日前往臺南開庭。
  ⒌物品毀損之損害：
　⑴安全帽：
    原告之安全帽為臺灣品牌GP-5，蝦皮購物網站有販售相同之
    安全帽，原告請求被告賠償650元，應屬合理。
　⑵眼鏡：
    原告未保留眼鏡之發票或收據等購買證明，其與訴訟代理人
    張建文近日前往眼鏡行重配眼鏡，其係挑選價格最低之款式
    ，共花費2,980元。眼鏡行係因原告一次配2副眼鏡才有折扣
    ，原告以1,500元計算1副眼鏡之價格，應屬合理。
　⑶項鍊及衣服：
    原告係在觀光工廠攤位購買項鍊，1條100元，並無發票或收
    據。至於衣服部分，原告以250元計算女性之套裝價格，應
    屬合理。
  ⒍精神慰撫金：
　　原告因系爭事故而致上排門牙全部斷裂，愛美是女人的天性
    ，6顆門牙斷裂除有損原告之容貌外，原告講話常會口齒不
    清。又原告與張建文交往多年，常到處品嘗美食，系爭事故
    發生後，原告因配戴假牙而感到不適，常未戴上假牙，致難
    以咬斷食物，而須由張建文咬斷食物後，再餵食原告，生活
    上非常不方便，爰請求被告賠償精神慰撫金99,580元等語。
  ㈢並聲明：
  ⒈被告應給付原告136,153元。
  ⒉原告願供擔保，請准宣告假執行。
二、被告則以下列情詞資為抗辯：
  ㈠被告對於原告主張之系爭事故發生經過並不爭執，且系爭事
    故發生後，有表示其願意負賠償責任，惟因原告請求之部分
    金額，並無依據，且金額過高，致兩造無法和解。又依臺南
    市車輛行車事故鑑定委員會鑑定意見書，肇事責任並非全在
    被告，原告所搭乘系爭機車之駕駛張建文亦有過失，請求法
    院酌減被告之賠償金額。
  ㈡茲就原告之各項請求，陳述意見如下：
  ⒈醫療費用：
　  被告對於原告因系爭傷害而支出醫療費用20,550元，並不爭
    執。
  ⒉交通費用：
  　原告因製作筆錄、調解、開庭及鑑定等而支出之車資，並非
    系爭事故所造成之直接損害，被告無須賠償。
  ⒊治療牙齒之交通費用：
　  就醫應以當地治療較為方便，依原告提出之證明，其並無必
    要前往臺北治療牙齒，故原告請求其搭乘國光號從嘉義到臺
    北之往返車資，並無理由。
  ⒋不能工作之損害：
 　 此非系爭事故所造成之直接損害，被告無須賠償。
  ⒌物品毀損之損害：
    原告主張，其因系爭事故而致安全帽、項鍊及衣服受損，請
    求被告賠償1,000元；惟原告並未提出證明文件，被告無須
    賠償。至於眼鏡部分，原告僅提出寶島眼鏡電子發票3紙，
    金額分別為1,700元、990元及290元，共2,980元，與原告請
    求之金額1,500元不符，且原告未提出其眼鏡確實因系爭事
    故而受損之證明文件，難以確認原告係因眼鏡受損而需要購
    買新眼鏡，故被告無須賠償。
  ⒍精神慰撫金：　　
    精神慰撫金之金額是否相當，應依實際加害情形與原告所受
    之痛苦及兩造之身份、地位、經濟狀況等決定之，被告對於
    其造成系爭事故之發生，甚有悔意，其已受到刑事判決之懲
    罰，請求法院酌減精神慰撫金等語。
  ㈢聲明：
   ⒈原告之訴及假執行之聲請均駁回。
   ⒉如受不利判決，被告願供擔保，請准宣告免為假執行。 
三、本院得心證之理由：
　㈠被告於108年11月3日下午1時32分許駕駛系爭汽車，沿臺南市
    安南區鹿耳門大道一段由南往北方向行駛，途經該路段與本
    田路之交岔路口，欲左轉時，本應注意車輛轉彎時，轉彎車
    應讓直行車先行，且依當時天候晴、日間自然光線、柏油路
    面乾燥無缺陷、無障礙物、視距良好，並無不能注意之情事
    ，被告竟疏於注意上情，即貿然駕車左轉前行，適有張建文
    騎乘系爭機車搭載原告，沿鹿耳門大道一段機慢車優先道由
    北往南方向駛至上開路口，見狀已避煞不及，兩車遂發生碰
    撞，致張建文及原告受有傷害，且原告因系爭傷害而支出醫
    療費用20,550元。致張建文受傷部分，由臺南地檢署檢察官
    偵查起訴，經本院110年度交易字第330號刑事判決認定被告
    犯過失傷害罪，處有期徒刑4月，如易科罰金，以1,000元折
    算1日，上開刑事判決於110年11月3日確定，被告已於110年
    12月27日繳納罰金121,000元等情，有上開刑事判決、安南
    醫院急診醫療收據、大仁診所之免用統一發票收據及診斷證
    明書、臺南地檢署110年11月26日南檢文己110執7323字第11
    09074387號函、臺灣宜蘭地方檢察署110年12月28日宜檢嘉
    日110執助524字第1109022603號函及自行收納款項收據等件
    在卷可稽（見本院110年度交易字第330號卷第163頁、本院
    卷第70至72頁、本院調字卷第21頁、臺南地檢署110年度執
    字第7323號卷第27至31頁），且為兩造所不爭執，堪信為真
    實。
　㈡按汽車行駛至交岔路口，轉彎車應讓直行車先行，道路交通
    安全規則第102條第1項第7款定有明文；是被告上揭駕駛系
    爭汽車行經前開交岔路口作左轉時，依當時天候晴、日間自
    然光線、柏油路面乾燥無缺陷、無障礙物、視距良好，並無
    不能注意之情事，卻未禮讓直行系爭機車之行為，自屬過失
    行為，此由臺南市車輛行車事故鑑定委員109年11月13日南
    鑑0000000案鑑定意見書認定結果為被告「駕駛自小客車，
    轉彎車未讓直行車先行，為肇事主因」亦同斯旨，有該鑑定
    意見書1份附卷可參（見本院卷第17、18頁）；據上，被告
    於上揭時地駕駛系爭汽車，有轉彎車未讓直行車先行之過失
    行為，並與原告受傷結果間，具有相當因果關係，被告自應
    負損害賠償責任。
　㈢次按因故意或過失，不法侵害他人之權利者，負損害賠償責
    任；汽車、機車或其他非依軌道行駛之動力車輛，在使用中
    加損害於他人者，駕駛人應賠償因此所生之損害；不法侵害
    他人之身體或健康者，對於被害人因此喪失或減少勞動能力
    或增加生活上之需要時，應負損害賠償責任；不法侵害他人
    之身體、健康、名譽、自由、信用、隱私、貞操，或不法侵
    害其他人格法益而情節重大者，被害人雖非財產上之損害，
    亦得請求賠償相當之金額；損害賠償，除法律另有規定或契
    約另有訂定外，應以填補債權人所受損害及所失利益為限，
    民法第184條第1項前段、第191條之2前段、第193條第1項、
    第195條第1項前段、第216條第1項分別定有明文。茲就原告
    原告主張上揭請求賠償是否准許，分述如下：
　⒈醫療費用：
　　原告主張：其因系爭傷害而前往安南醫院急診，支出醫療費
    用550元，又因有6顆門牙須製作假牙，而支出醫療費用20,0
    00元，共20,550元等節，為被告所不爭執（見本院卷第80頁
    ），並有該等醫療單據及大仁診所診斷證明書各1份附卷可
    憑（見本院調字卷第17至21頁），堪信為真實，是原告主張
    其因系爭事故，受有醫療費用20,550元之損害，自有理由。
　⒉交通費用：
　　又原告主張：其因系爭事故而分別於下列日期自嘉義搭乘火
    車前往製作筆錄、開庭、調解等，嘉義到臺南之單趟車資為
    80元，往返之車資為160元，共支出1,280元云云，為被告所
    否認，並以前詞置辯。查原告上述之出交通費之原因，係為
    處理系爭事故而至嘉義搭乘火車前往製作筆錄、開庭、調解
    等，核其性質係屬為保障自己權益所為之支出，尚難認與系
    爭事故有直接關係，況原告亦未能提出相關單據證明其確有
    該等交通費用之支出，是原告請求被告賠償該等交通費用，
    尚難認有理。
　⒊治療牙齒之交通費：
　　另原告主張：其雖居住在嘉義，但其幼時係住在臺北市，全
    家相當信任大仁診所之何醫師，原告因而選擇在大仁診所治
    療牙齒，原告分別於108年11月4日、11日、28日及12月11日
    前往大仁診所治療牙齒，其搭乘國光號自嘉義到臺北之單趟
    車資為440元，往返車資為880元，來回4趟，共支出3,520元
    云云，為被告所否認，並執前詞抗辯。然考量原告牙齒所受
    傷害，甚多之臺南牙齒醫療院所均有治療該傷害之能力，並
    無遠至大仁診所治療之必要性，顯係因原告自身因素而選擇
    至大仁診所治療，則其前往大仁診所之交通費，自非屬應由
    被告負擔之費用，況亦未能提出相關單據證明其確有該等交
    通費用之支出，則原告請求被告賠償上揭交通費，自屬無據
    。
　⒋不能工作之損害：
　　原告另主張：其因開庭及調解期日均為上班日，而必須請假
    ，以基本工資每月23,800元為計算基準，每日工資為793元
    ，是原告因出席開庭及調解，而受有不能工作之損害8,723
    元云云，為被告所否認，並以前詞抗辯。查原告因系爭事故
    前往開庭、應訊，係屬為保障自己權益所為之作為，與系爭
    事故並無直接關係，業如前述，是因此所生工作之損失，自
    非被告所應負擔，則原告請求被告賠償該不能工作之損失，
    尚難認有據。
　⒌物品毀損之損害：
　　原告復主張：其所有之安全帽、眼鏡、項鍊及衣服因系爭事
    故受到毀損，而安全帽價值650元、眼鏡價值1,500元、項鍊
    及衣服價值350元，是被告共計應賠償2,500元云云，為被告
    所否認，並以執前詞至辯。查原告對其主張上揭物品於系爭
    事故受有損害乙節，並未能舉證以實其說，且除上揭眼鏡外
    ，均未能提出證據證明該等物品之價值，是原告請求被告賠
    償該等物品之損害，尚難採認。
  ⒍精神慰撫金：　　
　  另按慰藉金之賠償須以人格權遭遇侵害，使精神上受有痛苦
    為必要，其核給之標準固與財產上損害之計算不同，然非不
    可斟酌雙方身分資力與加害程度，及其他各種情形核定相當
    之數額（最高法院51年度臺上字第223號判決要旨參照）。
    又非財產上損害之慰撫金數額，究竟若干為適當，應斟酌兩
    造身分、地位及經濟狀況，俾為審判之依據（最高法院86年
    度臺上字第511號判決要旨參照）。查原告因本件車禍受有6
    顆門牙斷裂及全身多處擦挫傷之傷害，致原告精神上受有相
    當程度之痛苦，是原告依據民法第195條之規定請求被告賠
    償其非財產上之損害，即屬有據。本院審酌原告學歷為高職
    畢業，職業為餐飲業服務人員，每月收入約23,000元，108
    、109年度均無所得資料，名下無財產；被告為高中畢業，
    職業為計程車司機，家境勉持，108年度股利所得為42元，1
    09年度股利及薪資所得為20,533元，名下有1筆投資等情業
    經兩造陳明在卷（見本院卷第23頁反面、第80反面；本院11
    0年度交易字第330號刑事卷第153頁），並有臺南市政府警
    察局第三分局交通分隊109年6月23日調查筆錄（見臺南地檢
    署109年度他字第1949號卷第41頁）及本院依職權調閱之稅
    務電子閘門財產所得調件明細表在卷可佐，是考量原告因本
    件事故所受傷害及牙齒治療過程之痛苦，復斟酌兩造上開身
    分、地位、經濟狀況等情，認原告請求因本件傷害致生非財
    產上損害應以50,000元為適當，原告逾此金額之主張，即非
    適宜。
　⒎綜上，原告因本件事故所生之損失共計為70,550元（計算式
    ：20,550＋50,000＝70,550）。 
  ㈣另按損害之發生或擴大，被害人與有過失者，法院得減輕賠
    償金額，或免除之；前二項之規定，於被害人之代理人或使
    用人與有過失者，準用之，民法第217條第1項、第3項定有
    明文。次按汽車行駛時，駕駛人應注意車前狀況及兩車並行
    之間隔，並隨時採取必要之安全措施，道路交通安全規則第
    94條第3項分別定有明文。查就本件事故之發生，被告雖有
    駕駛系爭汽車轉彎時未讓直行車先行之過失，然系爭機車之
    使用人張建文亦有騎乘系爭機車未注意車前狀況之過失，亦
    為本件事故之肇事原因，此由上揭臺南市車輛行車事故鑑定
    委員會鑑定意見書認定結果為張建文「駕駛普通重型機車，
    未注意車前狀況，為肇事次因」亦同斯旨；本院審酌被告、
    張建文上揭過失之各情節，認被告、張建文之過失比例各為
    百分之70、百分之30，是被告就系爭車輛所受損害應賠償之
    金額，亦應依上開比例酌減，是本件損害金額為70,550元，
    則被告應賠償之金額為49,385元（計算式：70,550元×70%＝4
    9,385‬元）。
四、綜上，原告依侵權行為損害賠償關係，請求被告給付49,385
    元，為有理由，應予准許；逾此部分，難認有理，應予駁回
    。
五、末按各當事人一部勝訴、一部敗訴者，其訴訟費用，由法院
    酌量情形，命兩造以比例分擔或命一造負擔，或命兩造各自
    負擔其支出之訴訟費用；法院為終局判決時，應依職權為訴
    訟費用之裁判，民事訴訟法第79條、第87條第1項分別定有
    明文。查本件訴訟費用即裁判費1,440元，爰斟酌兩造勝敗
    之情形，確定訴訟費用之負擔如主文第3項所示。
六、本判決原告勝訴部分係就民事訴訟法第427條第1項所定適用
    簡易程序所為被告敗訴之判決，依同法第389條第1項第3款
    之規定，應依職權宣告假執行，原告聲請假執行，即無必要
    ；併依同法第392條第2項規定，依被告之聲請宣告被告如預
    供擔保後，得免為假執行。
據上論結，本件原告之訴為一部有理由，一部無理由，依民事訴
訟法第436條第2項、第79條、第87條第1項、第389條第1項第3款
、第392條第2項，判決如主文。
中　　華　　民　　國　　111 　年　　7 　　月　　21　　日
　　　　　　      臺灣臺南地方法院臺南簡易庭
                                  法  官  王參和
以上正本係照原本作成。
如不服本判決，應於判決送達後20日內，向本院提出上訴狀並表
明上訴理由，如於本判決宣示後送達前提起上訴者，應於判決送
達後20日內補提上訴理由書（須附繕本）。
如委任律師提起上訴者，應一併繳納上訴審裁判費。
中　　華　　民　　國　　111 　年　　7 　　月　　22　　日
                                  書記官  沈佩霖